臺灣高等法院高雄分院刑事判決　　　　96年度交上訴字第97號
上　訴　人　臺灣高雄地方法院檢察署檢察官
被　　　告　甲○○
上列上訴人因被告業務過失致死等案件，不服臺灣高雄地方法院
96年度交訴字第133號中華民國96年7 月31日第一審判決（起訴
案號：臺灣高雄地方法院檢察署96年度偵字第1165號），提起上
訴，本院判決如下：
    主  文
上訴駁回。
    事  實
一、甲○○考領有職業聯結車駕駛執照，受僱於輝榮交通有限公
    司擔任司機，平日以駕駛大貨車為業，為從事駕駛業務之人
    。民國95年12月31日上午11時50分許，甲○○駕駛車牌號碼
    JI-296號營業大貨車，沿高雄縣岡山鎮○○路由東往西方向
    行駛，行經該路與本洲一街口時，本應注意車前狀況，又行
    車速度，應依速限標誌或標線之規定，而當地行車速限為每
    小時60公里，當時天候陰（起訴書誤載為晴朗）、日間自然
    光線、路面乾燥無缺陷、道路無障礙物、視距良好，且依甲
    ○○之智識、能力，又無不能注意之情事，詎其竟疏未注意
    及此，貿然以時速約70公里以上之速度超速行駛，適乙○○
    騎乘車牌號碼OLA-629 號機車後座搭載其妻陳鳳雀行駛於其
    右前方，在前開路口慢車道停等紅燈，甲○○為閃避對向來
    車，竟自後方撞擊乙○○之機車，該機車被撞倒地，致後座
    之陳鳳雀受有顱內、胸腹內出血之傷害，經送醫途中不治死
    亡；乙○○則受有左（起訴書誤載為右）脛腓骨開放性骨折
    及頭部外傷之傷害。甲○○肇事後留在現場等候，於有偵查
    權限之公務員尚未發覺其犯罪前，主動向到場處理之員警表
    明其為肇事者，自首而接受裁判。
二、案經乙○○訴由高雄縣政府警察局岡山分局報請臺灣高雄地
    方法院檢察署檢察官偵查起訴。
    理  由
壹、證據能力方面
    按傳聞法則之重要理論依據，在於傳聞證據未經當事人之反
    對詰問予以核實，乃予排斥，惟若當事人已放棄對原供述人
    之反對詰問權，於法院審判時表明同意該等傳聞證據可作為
    證據，基於證據資料愈豐富，愈有助於真實發現之理念，並
    貫徹刑事訴訟法修法加重當事人進行主義之精神，確認當事
    人對於證據能力有處分權之制度，傳聞證據經當事人同意作
    為證據，法院認為適當者，亦得為證據。另當事人於調查證
    據時，對於傳聞證據表示「沒有意見」、「對於證據調查無
    意見」，而未於言詞辯論終結前聲明異議，應視為已有將該
    等傳聞證據採為證據之同意，此刑事訴訟法第159 條之5 定
    有明文。檢察官及被告於本院準備程序時已表示對於全案卷
    證之證據能力均無意見，並均同意作為本案之證據（見本院
    卷第45頁），依刑事訴訟法第159 條之5 之規定，應視為檢
    察官及被告已同意本案全部證據均有證據能力，本院斟酌該
    等證據並非非法取得，亦無證明力明顯過低之情形，是該等
    證據，均得採為證據。
貳、實體方面
一、訊據被告甲○○（下稱被告）對其於上揭時、地，駕駛上開
    營業大貨車行經上開肇事地點，因未注意車前狀況，並以超
    越速限之速度行駛，致撞擊告訴人乙○○及其所搭載之被害
    人陳鳳雀，致其等人車倒地，陳鳳雀因而受有顱內、胸腹內
    出血之傷害，經送醫途中不治死亡，並致乙○○受有左脛腓
    骨開放性骨折及頭部外傷等傷害之事實，業據其於警詢、偵
    查、原審及本院準備程序時均坦承認罪不諱，核與證人即告
    訴人乙○○及證人即被害人之子楊登羽於警詢及偵查中之證
    述、證人蔡佩珊於警詢之證述情節大致相符，復有道路交通
    事故現場圖、道路交通事故調查報告表(一)、(二)、臺灣高雄地
    方法院檢察署勘（相）驗筆錄、相驗屍體證明書、財團法人
    義大醫院診斷證明書、劉光雄醫院診斷證明書、高雄榮民總
    醫院診斷證明書、高雄縣政府警察局岡山分局現場勘查報告
    各1 份、道路交通事故現現場及車損相片26張在卷可憑。
二、按行車速度，依標誌或標線之規定；汽車行駛時，駕駛人應
    注意車前狀況，並隨時採取必要之安全措施，道路交通安全
    規則第93條第1 項、第94條第3 項分別定有明文。被告既係
    領有職業聯結車駕駛執照，其駕車自應知悉並注意上述道路
    交通安全規定。又本件肇事時天候陰、日間自然光線、柏油
    路面無缺陷、無障礙物、視距良好，有前揭道路交通事故調
    查報告表1 份附卷可稽，是肇事當時，依被告之智識、能力
    ，應無不能注意之情事，被告竟疏於注意上揭規定，致其所
    駕駛營業大貨車之右前車頭撞擊告訴人乙○○所騎乘之機車
    車尾，該機車被撞倒地，致後座之陳鳳雀受有顱內、胸腹內
    出血之傷害，經送醫途中不治死亡；乙○○則受有左（起訴
    書誤載為右）脛腓骨開放性骨折及頭部外傷之傷害，顯見被
    告確有過失甚為明灼。又被害人陳鳳雀及告訴人乙○○分別
    因本件車禍而死亡及受傷，是被告之業務過失駕車肇事行為
    與陳鳳雀之死亡及乙○○之受傷結果間，有相當因果關係至
    為明顯。綜上所述，被告上開任意性之自白核與事實相符，
    足堪採為論罪科刑之憑據，本案事證已臻明確，被告犯行洵
    堪認定，自應依法論科。
三、查被告為輝榮交通有限公司之司機，係以駕駛營業大貨車載
　  運飼料為業之送貨員，業據被告供述在卷（見相驗卷第36頁
    反面、第37頁、原審卷第37頁），其於從事駕駛業務時，因
    過失肇事致被害人陳鳳雀死亡及告訴人乙○○受傷，核其所
    為，係犯刑法第276 條第2 項之業務過失致人於死罪及同法
    第284 條第2 項前段之業務過失傷害罪。又被告以一業務過
    失之駕駛行為，同時致被害人陳鳳雀死亡、告訴人乙○○受
    傷，係想像競合犯，爰依刑法第55條前段規定，從一較重之
    刑法第276 條第2 項業務過失致人於死罪處斷。被告肇事後
　　於員警前往處理尚不知何人為肇事者前，即在現場等候並主
　  動表明其係肇事者，此有前開道路交通事故調查表、高雄縣
    政府警察局岡山分局交通事故肇事人自首紀錄表各1 紙在卷
    可憑，被告所為核與刑法第62條前段之自首規定相符，應依
    法減輕其刑。又被告雖前因施用毒品案件，經臺灣屏東地方
　　法院以94年度易字第271 號判決判處有期徒刑3 月確定，於
　  95年5 月25日易科罰金執行完畢，此有臺灣高等法院被告前
    案紀錄表1 份在卷可查，而被告受有期徒刑執行完畢後5 年
    以內固再犯本件業務過失致人死、傷之罪，惟本案既係被告
    業務過失行為所致，並非故意所為，自不構成累犯，檢察官
    起訴書誤認被告應論以累犯，自有未合，併予指明。
四、原審以被告罪證明確，因而依刑法第276 條第2 項、第284
    條第2 項前段、第55條前段、第62條前段、第41條第1 項前
    段，中華民國96年罪犯減刑條例第2 條第1 項第3 款、第7
    條、第9 條，刑法施行法第1 條之1 ，並審酌被告因未注意
    遵守交通規則，就本件交通事故之發生有所過失，致造成被
    害人陳鳳雀死亡及告訴人乙○○受傷之嚴重結果，惟被告犯
    後已坦承肇事，態度良好，且於原審審理期間，業與被害人
    家屬先就業務過失致陳鳳雀死亡之部分達成和解（業務過失
    傷害部分尚未和解），並取得告訴人之諒解，業經告訴人乙
    ○○陳述在卷，並有卷附調解程序筆錄影本1 份、不予追究
    陳述狀各1 紙在卷可參（見偵卷第19、20、38 頁） ，足見
    其頗有悔意，並斟酌其犯罪之手段、所生之危害、智識程度
    、生活狀況等一切情狀，而量處有期徒刑8 月。又說明被告
    所為上開犯行，其犯罪時間係在96年4 月24日以前，依中華
    民國96年罪犯減刑條例第2 條第1 項第3 款之規定，應將宣
    告刑減為二分之一，爰減為有期徒刑4 月（原判決誤繕為5
    月），並就被告之資力及智識程度，諭知如易科罰金，以新
    臺幣1 千元折算1 日。經核原判決認事用法均無違誤，量刑
    亦稱允當，檢察官上訴意旨認原判決量刑過輕，而指摘原判
    決不當，為無理由，應予駁回。
五、被告經合法傳喚，無正當理由不到庭，爰不待其陳述，逕行
    判決。
據上論結，應依刑事訴訟法第368 條、第371 條，判決如主文。
本案經檢察官林應華到庭執行職務。
中　　華　　民　　國　　96　　年　　12　   月　 21　　日
                  刑事第七庭    審判長法  官 莊飛宗
                                      法  官 黃憲文
                                      法  官 孫啟強
以上正本證明與原本無異。
如不服本判決應於收受本判決後10日內向本院提出上訴書狀，其
未敘述上訴理由者，並得於提起上訴後10日內向本院補提理由書
狀（均須按他造當事人之人數附繕本）「切勿逕送上級法院」。
中　　華　　民　　國　　96　　年　　12　   月　 21　　日
　　　　　　　　　　　　　　　　　　　書記官 黃富美
附錄本件判決論罪科刑法條：
刑法第276條：
因過失致人於死者，處2 年以下有期徒刑、拘役或2 千元以下罰
金。
從事業務之人，因業務上之過失犯前項之罪者，處5 年以下有期
徒刑或拘役，得併科3 千元以下罰金。
刑法第284條：
因過失傷害人者，處6 月以下有期徒刑、拘役或5 百元以下罰金
，致重傷者，處1 年以下有期徒刑、拘役或5 百元以下罰金。
從事業務之人，因業務上之過失傷害人者，處1 年以下有期徒刑
、拘役或1 千元以下罰金，致重傷者，處3 年以下有期徒刑、拘
役或2 千元以下罰金。
